臺灣高等法院刑事裁定
109年度毒抗字第336號
抗  告  人  
即  被  告  洪國洲



上列抗告人因違反毒品危害防制條例案件，不服臺灣新北地方法
院109年度毒聲字第929號，中華民國109年11月30日裁定（聲請
案號：臺灣新北地方檢察署109年度聲觀字第904號、109年度毒
偵字第6593號），提起抗告，本院裁定如下：
    主  文
抗告駁回。
    理  由
一、原裁定意旨略以：
（一）抗告人即被告甲○○（下稱被告）前因施用毒品案件，經依
      法院裁定送觀察、勒戒後，認有繼續施用毒品傾向，復經
      法院裁定令入戒治處所施以強制戒治1年，於民國92年5月
      26日停止處分出所，所餘戒治期間付保護管束，並於92年
      8月29日保護管束期滿執行完畢。其於前揭強制戒治執行
      完畢釋放後3年後，基於施用第二級毒品之犯意，於109年
      8月22日20時許，在新北市○○區○○路0段00巷0弄0號7樓5室
      内，以將第二級毒品甲基安非他命置入玻璃球吸食器内燒
      烤吸食煙霧之方式，施用第二級毒品甲基安非他命1次，
      嗣於同年8月26日15時15分許，在上址，為警查獲等情，
      業據被告於警詢坦承不諱，且其為警採集尿液檢體，經送
      台灣檢驗科技股份有限公司以酵素免疫分析法（EIA)為初
      步檢驗，及以氣相層析質譜儀法（GC/MS)為複驗，結果呈
      現安非他命、甲基安非他命之陽性反應，有勘察採證同意
      書、新北市政府警察局受採集尿液檢體人姓名及檢體編號
      對照表（檢體編號Q0000000號）、台灣檢驗科技股份有限
      公司109年9月15日濫用藥物檢驗報告（檢體編號Q0000000
      號）在卷可稽，足認被告前揭任意性自白核與事實相符，
      可值採信，其確有前揭施用第二級毒品甲基安非他命之犯
      行無誤。
（二）被告曾於87年間因施用毒品案件，經本院以87年度上訴字
      第1801號裁定送觀察、勒戒後，認無繼續施用毒品傾向，
      於88年4月29日執行完畢釋放出所，並經本院以88年度上
      訴字第1801號判決免刑確定；於91年間再因施用毒品案件
      ，經原審法院以91年度毒聲字第2209號裁定送觀察、勒戒
      後，認有繼續施用毒品之傾向，原審法院再以91年度毒聲
      字第2791號裁定施以強制戒治，嗣於92年5月26日停止戒
      治釋放出所，迄於同年8月29日期滿執行完畢等情，有各
      該判決書、裁定及本院被告前案紀錄表等附卷足憑。據上
      ，被告本次於109年8月22日施用第二級毒品甲基安非他命
      犯行，距其最近1次強制戒治執行完畢釋放後，已逾3年；
      再檢察官於偵查中有給予被告陳述意見機會，然被告無正
      當理由未到庭，有臺灣新北地方檢察署點名單及送達證書
      存卷可佐。檢察官審酌被告警詢所述、本案全情，及參以
      被告尚曾因犯施用毒品罪，經法院判處科刑確定，並執行
      完畢之紀錄，認不適於緩起訴附命戒癮治療，而依毒品危
      害防制條例第20條第3項、第1項之規定，向原審法院聲請
      觀察、勒戒，應屬其合法適當之裁量，是本件聲請核無不
      合，應予准許等語。
二、抗告意旨略以：被告於警詢已自白犯行，及供出毒品來源上
    游且為警查獲；另本件雖有寄發傳票通知傳喚被告到庭說明
    ，然其未實際領取上開傳票通知，故本件文書之送達是否符
    合規定？又被告於被逮捕前後，均曾向衛生福利部指定之醫
    療機構請求治療，爰懇請考量其施用毒品所生危害，實以自
    戕身心健康，對於他人生命、身體、財產等法益，尚無明顯
    而重大之實害，兼衡其經濟狀況不佳及坦承不諱之犯後態度
    等一切情狀，給予緩起訴之機會云云。
三、按犯毒品危害防制條例第10條之罪者，檢察官應聲請法院裁
    定，或少年法院（地方法院少年法庭）應先裁定，令被告或
    少年入勒戒處所觀察、勒戒，其期間不得逾2月，毒品危害
    防制條例第20條第1項定有明文，此為法律之強制規定，不
    得藉詞免除。次按毒品危害防制條例所規定之觀察、勒戒處
    分，其立法意旨在幫助施用毒品者戒除毒癮，該處分之性質
    非為懲戒行為人，而係為消滅行為人再次施用毒品之危險性
    ，目的在戒除行為人施用毒品之身癮及心癮措施；觀察勒戒
    係導入一療程觀念，針對行為人將來之危險所為預防、矯治
    措施之保安處分，以達教化與治療之目的，可謂刑罰之補充
    制度，從而毒品危害防制條例本身所規定之觀察、勒戒及強
    制戒治等保安處分，雖兼具自由刑之性質，卻有刑罰不可替
    代之教化治療作用，且觀察、勒戒既屬用以矯治、預防行為
    人反社會性格，而具社會保安功能之保安處分，當無因行為
    人之個人或家庭因素而免予執行之理。末按所謂毒品戒癮治
    療計畫（即美沙冬替代療法），係法務部基於防制毒品危害
    之刑事政策與毒品危害防制條例第24條鑑於對於若干施用毒
    品者若僅施以徒刑不足以斷絕毒癮之規範本旨，乃令檢察機
    關與衛生福利部合作，由檢察官審酌個案情形，援引毒品危
    害防制條例第24條，並參酌刑法第57條所列事項及公共利益
    之維護，改以緩起訴處分方式轉介毒品施用者前往醫療院所
    治療。
四、經查：
（一）被告於警詢坦承施用第二級毒品犯行不諱，且其為警查獲
      時所採集之尿液檢體，經送檢驗結果，呈安非他命、甲基
      安非他命陽性反應等情，有勘察採證同意書、新北市政府
      警察局受採集尿液檢體人姓名及檢體編號對照表（檢體編
      號Q0000000號）、台灣檢驗科技股份有限公司109年9月15
      日濫用藥物檢驗報告（檢體編號Q0000000號）在卷可為憑
      ，堪認被告前揭任意性自白核與事實相符，其犯行堪予認
      定，揆諸前揭規定，被告自應令入勒戒處所觀察、勒戒。
      至是否給予被告為附命完成戒癮之緩起訴處分，應由檢察
      官參酌刑法第57條所列事項及公共利益之維護依職權判斷
      衡酌，凡經檢察官聲請且符合法定要件者，法院僅得為有
      限之低密度審查，除檢察官之判斷有重大明顯瑕疵，或其
      裁量權已萎縮至無聲請觀察、勒戒之餘地，法院原則上應
      尊重檢察官職權之行使，並據以裁定，尚無自由斟酌以其
      他方式替代或得以其他原因免予執行之權。況本件檢察官
      已審酌被告於警詢所述、本案全情，及參以被告尚曾因犯
      施用毒品罪，經法院判處科刑確定，並執行完畢之紀錄，
      認不適於緩起訴附命戒癮治療，而聲請觀察、勒戒，核無
      違反立法目的或悖於比例原則等濫用裁量權限之情形等節
      。又被告並未提出任何證據證明其係於犯罪未發覺前，已
      自動向行政院衛生署指定之醫療機構請求治療，自無毒品
      危害防制條例第21條第1項規定適用之餘地。至抗告意旨
      所指其經濟狀況，尚難認得以解免其犯施用第二級毒品犯
      行而應受之觀察、勒戒處分。
（二）被告已於109年11月5日親自蓋章收受本件109年11月17日
      偵查庭傳票，有臺灣新北地方檢察署送達證書在卷可參，
      客觀上已完成送達程序，自生合法送達效力，本件檢察官
      已訂期傳喚被告到庭，且傳票亦經合法送達，堪認已保障
      給予被告到庭陳述意見之機會。被告無故不到庭，亦未檢
      具相關證據說明其不到庭有何正當事由，有臺灣新北地方
      檢察署檢察官辦案進行單、點名單在卷可憑，是抗告意旨
      辯稱其未實際領取上開傳票通知，無從表示意見云云，自
      非可採。
（三）綜上所述，原審裁定被告應入勒戒處所觀察、勒戒，核無
      違誤，其抗告意旨於法尚屬無據，為無理由，應予駁回。
據上論斷，應依刑事訴訟法第412條，裁定如主文。
中　　華　　民　　國　　110 　年　　1 　　月　　6 　　日
                  刑事第十七庭審判長法　官　鄭水銓
                              　　  法　官　黃雅芬
                              　    法　官　沈君玲
以上正本證明與原本無異。
不得再抗告。
                                    書記官　彭于瑛
中　　華　　民　　國　　110 　年　　1 　　月　　6 　　日